【裁判字號】    98,消債更,389
【裁判日期】    981120
【裁判案由】    更生事件
【裁判全文】
臺灣臺北地方法院民事裁定           98年度消債更字第389號
聲  請  人
即  債務人  甲○○原名：林寶.
代  理  人  賀華谷律師
上列聲請人因消費者債務清理事件聲請更生，本院裁定如下：
    主  文
聲請駁回。
聲請費用新台幣壹仟元由聲請人負擔。
    理  由
一、按債務人不能清償債務或有不能清償之虞者，得依本條例所
    定更生或清算程序，清理其債務；債務人對於金融機構因消
    費借貸、自用住宅借款、信用卡或現金卡契約而負債務，在
    聲請更生或清算前，應提出債權人清冊，以書面向最大債權
    金融機構請求協商債務清償方案，並表明共同協商之意旨，
    消費者債務清理條例（下稱消債條例）第3條、第151條第1
    項分別定有明文。次按聲請更生或清算不合程式或不備其他
    要件者，法院應以裁定駁回之，但其情形可以補正者，法院
    應定期間先命補正，復為消債條例第8條所明定。
二、本件聲請意旨略以：聲請人負債高達新臺幣（下同）316萬
    4,856元，而曾於民國98年7月間依消債條例第151條規定，
    檢具債權人清冊等資料向最大債權機構香港商香港上海匯豐
    銀行請求前置協商，香港商香港上海匯豐銀行於協商過程中
    同意以月付8,000元之條件償還，惟伊任職於藝訊國際貿易
    有限公司，每月收入僅有1萬7,280元，經聲請人評估後核屬
    無法負擔，因而協商不成立，為此依消債條例第153條規定
    聲請更生等語。
三、經查：
(一)、按消債條例第151條第1項所規定之前置協商程序，其立法理
    由揭示：「債務人受法院裁定開始更生或清算程序者，其生
    活、資格、權利等均將受限制，該等程序係債務清理之最後
    手段，於債務人無法與債權人協商時，始適用更生程序或清
    算程序清理其債務。債務人對於金融機構因消費借貸、自用
    住宅借款、信用卡或現金卡契約而負債務，其法律關係較單
    純明確，金融機構並已訂有債務協商機制，如能協商成立，
    債務人或不須依本條例聲請更生或清算，可疏減法院負擔，
    有效分配司法資源。為使債務人得自主解決其債務，爰設本
    條，明定債務人對於金融機構因消費借貸、自用住宅借款、
    信用卡或現金卡契約而負債務之情形，採行協商前置主義，
    債務人於聲請更生或清算前，應先行提出債權人清冊，以書
    面向其負債務之任一金融機構請求協商債務清償方案。」核
    其立法目的，係為使債務人與多數債權人間能自主解決其債
    務，以疏減法院負擔，有效分配司法資源，遂採行協商前置
    主義，故債務人自應確實經此協商程序，始能聲請更生或清
    算。準此，債務人與債權人於進行協商程序時，如一造當事
    人消極未盡相關協商義務，或實際上並無成立協商真意，即
    難謂已踐履本條例第151條規定之前置協商程序。
(二)、聲請人主張其負債總額為316萬4,856元，無擔保或無優先之
    債務未逾1,200萬元，目前聲請人每月薪資為1萬7,280元，
    除此之外別無財產等情，業據其提出財產及收入狀況說明書
    、債權人清冊、財團法人金融聯合徵信中心當事人綜合信用
    報告、財政部臺北市國稅局96、97年度綜合所得稅各類所得
    資料清單、財產歸屬資料清單、勞工保險被保險人投保資料
    表等件為證，堪信為真實。又聲請人係於98年7月10日向最
    大債權金融機構香港商香港上海匯豐銀行請求協商，香港商
    香港上海匯豐銀行所提協商條件為：「每月償還8,000元」
    ，惟因聲請人「協商意願低落」致協商不成立，此有聲請人
    所提香港商香港上海匯豐銀行協商不成立通知書在卷可稽，
    亦可認為真實。
(三)、本件聲請人每月必要支出，計有房租4,000元、膳食費用3,0
    00元、交通費1,500元、勞健保費用496元，合計8,996元。
    而聲請人目前每月薪資為1萬7,280元，已如前述，此金額於
    支付每月必要支出8,996元及償還協商債務8,000元，聲請人
    仍餘284元可供生活支用（計算式：1萬7,280元－8,996元－
    8,000元＝284元），況聲請人之實際薪資應高於投保薪資1
    萬7,280元，足見聲請人應有能力依香港商香港上海匯豐銀
    行所提每月償還8,000元之條件清償債務，然聲請人卻借詞
    主張其無法負擔債權人所提出之協商方案，顯係故意不願接
    受足以負擔之還款方案，應屬消極未盡相關協商義務，顯然
    無與香港商香港上海匯豐銀行成立協商之真意，難謂已踐履
    本條例第151條規定之前置協商程序，且上開欠缺又屬無從
    補正，聲請人本件更生聲請即不符合消費者債務清理條例第
    151條前置協商要件。
四、本件更生之聲請，依聲請人所述事實及所提證據，堪認係可
    歸責於聲請人之事由致協商不成立，且聲請人之收入狀況，
    非不能清償債務或有不能清償之虞。從而，聲請人未依正當
    程序進行協商，該欠缺又屬無從補正，聲請人之債務，又非
    不能清償或有不能清償之虞，依首揭說明，自應駁回更生之
    聲請。
中    華    民    國    98    年    11    月    20    日
              民事第一庭    法      官  楊晉佳
上為正本係照原本作成
如不服本裁定，應於裁定送達後10日內，以書狀向本院提出抗告
，並繳納抗告費新臺幣1千元
中    華    民    國    98    年    11    月    20    日
                            書  記  官  蘇炫綺

司法院資訊處製作；財團法人民間司法改革基金會備份。
